臺灣橋頭地方法院民事裁定
111年度消債職聲免字第18號
聲請人即債　温姝秋　00000000000000000000000000000000000
務人0000000000000000000000000000000000000000000000
代  理  人　蔡駿民律師(法律扶助律師)
上列聲請人即債務人因消費者債務清理事件聲請免責，本院裁定
如下：
    主  文
聲請人即債務人温姝秋不免責。
    理  由
一、按法院為終止或終結清算程序之裁定確定後，除別有規定外
    ，應以裁定免除債務人之債務；又法院裁定開始清算程序後
    ，債務人有薪資、執行業務所得或其他固定收入，扣除自己
    及依法應受其扶養者所必要生活費用之數額後仍有餘額，而
    普通債權人之分配總額低於債務人聲請清算前2 年間，可處
    分所得扣除自己及依法應受其扶養者所必要生活費用之數額
    者，法院應為不免責之裁定，但債務人證明經普通債權人全
    體同意者，不在此限；而債務人有下列各款情形之一者，法
    院應為不免責之裁定，但債務人證明經普通債權人全體同意
    者，不在此限：一、於七年內曾依破產法或本條例規定受免
    責。二、故意隱匿、毀損應屬清算財團之財產，或為其他不
    利於債權人之處分，致債權人受有損害。三、捏造債務或承
    認不真實之債務。四、聲請清算前二年內，因消費奢侈商品
    或服務、賭博或其他投機行為，所負債務之總額逾聲請清算
    時無擔保及無優先權債務之半數，而生開始清算之原因。五
    、於清算聲請前一年內，已有清算之原因，而隱瞞其事實，
    使他人與之為交易致生損害。六、明知已有清算原因之事實
    ，非基於本人之義務，而以特別利於債權人中之一人或數人
    為目的，提供擔保或消滅債務。七、隱匿、毀棄、偽造或變
    造帳簿或其他會計文件之全部或一部，致其財產之狀況不真
    確。八、故意於財產及收入狀況說明書為不實之記載，或有
    其他故意違反本條例所定義務之行為，致債權人受有損害，
    或重大延滯程序，消費者債務清理條例(下稱消債條例)第13
    2條、第133條、第134條分別定有明文。
二、本件聲請人前向金融機構辦理消費借貸、信用卡契約等，致
    積欠無擔保債務共計新臺幣（下同）5,355,743元（見本院 
    民國109年11月30日橋院嬌109年度司執消債清正字第100號
    債權表），因無法清償債務，於109年2月15日向本院聲請前
    置調解，嗣於同年2月24日向本院聲請清算，經本院以109年
    度消債清字第23號裁定聲請人自109年10月8日16時起開始清
    算程序，復經本院司法事務官就聲請人財產進行清算結果，
    普通債權人共獲分配75,109元，再經本院司法事務官以109
    年度司執消債清字第100號裁定清算程序終結確定等情，此
    經本院依職權調閱上開案件卷宗查明無訛，應堪信屬實。
三、經查： 
(一)聲請人現任職於男士髪藝店，自陳每月薪資係依當月業績收
    入之六成計算，依聲請人108年4月至109年7月薪資明細所載
    ，此期間薪資所得共計535,500元，核每月平均所得為33,46
    9元，而其勞工保險現投保於高雄市理燙髮美容業職業工會
    ，投保月薪為33,300元，其名下有2筆土地，惟其上存有抵
    押權，前經債權人聲請強制執行無實益，又其107年至109年
    均無申報所得等情，有財產及收入狀況說明書、綜合所得稅
    各類所得資料清單、全國財產稅總歸戶財產查詢清單、勞保
    局被保險人投保資料表、稅務電子閘門財產所得調件明細表
    及聲請人提出之薪資明細附卷可稽。則查無聲請人有其他收
    入來源，佐以聲請人已提出前開薪資明細為憑，且經核算結
    果與其勞工保險投保薪資相近，則以聲請人平均所得每月薪
    資33,469元作為核算其開始清算程序後之固定收入，應能反
    映真實收入狀況。
(二)按債務人必要生活費用，以最近一年衛生福利部或直轄市政
    府所公告當地區每人每月最低生活費一點二倍定之；受扶養
    者之必要生活費用，準用第一項規定計算基準數額，並依債
    務人依法應負擔扶養義務之比例認定之，消債條例第64條之
    2第1項、第2項分別定有明文。至支出部分，聲請人主張需
    扶養母親，每月支出扶養費9,000元。按直系血親相互間，
    互負扶養之義務，民法第1114條第1款定有明文。查聲請人
    母親名下有現值非高之房屋1筆，106年、107年均無申報所
    得，惟每月領有身障補助5,065元等情，有戶籍謄本、綜合
    所得稅各類所得資料清單、全國財產稅總歸戶財產查詢清單
    、稅務電子閘門財產所得調件明細表、高雄市政府社會局社
    會福利平台查詢結果等附卷可證。扶養費用部分，依消債條
    例第64條之2第1、2項，並參照民法第1118、1119條規定，
    其負扶養義務之程度，亦應考量其目前身負債務之窘境，所
    負擔之扶養義務能力，自非比一般，在無其他更為詳實之資
    料可供佐證之情形下，故本院認以110年度高雄市最低生活
    費標準之1.2倍16,009元為標準，則扣除身障補助，並與3名
    手足分擔扶養費後，聲請人每月應支出扶養費應以2,736元
    為度【計算式：(16,009-5,065)÷4＝2,736】。聲請人就此主
    張支出9,000元，顯逾上開核算標準，仍應以上開核算金額
    ，始可認為必要支出。至聲請人個人日常生活必要費用部分
    ，審酌聲請人負債之現況，基於社會經濟活動之互賴及誠信
    ，該日常生活所需費用，自應節制開支，不得有超越一般人
    最低生活標準之享受，否則反失衡平，本院依消債條例第64
    條之2第1項，參酌衛福部社會司所公告歷年最低生活費標準
    ，110年度高雄市最低生活費標準13,341元之1.2倍為16,009
    元，則聲請人每月最低生活費除有特殊情形並有證據證明者
    外，自宜以此為度，始得認係必要支出。聲請人主張每月個
    人必要生活費為18,200元，高於上開標準，且其中網路費、
    勞健保費每月支出各達1,200元、3,500元，顯屬過高，且未
    釋明其必要性，本院認應以前揭最低生活標準之1.2倍列計
    ，始屬適當。是聲請人於本院裁定開始清算程序後，其每月
    固定收入33,469元扣除扶養費用2,736元及聲請人自己所必
    要生活費用16,009元後，尚有餘額，符合消債條例第133條
    前段之規定。
(三)另聲請人於聲請調解前2年間(107年2月至109年1月)收入部
    分，聲請人於財產及收入狀況說明書記載此期間薪資共為98
    5,000元，以此金額核算每月所得約41,042元，參以聲請人
    此期間勞工保險投保薪資為26,400元至30,300元不等，且均
    無申報所得，則以聲請人自述上開薪資所得列計，尚屬適切
    。而聲請人此期間之扶養費用以107年高雄市最低生活費用
    標準1.2倍15,529元、108年及109年為15,719元計算，則扣
    除聲請人母親當時每月領取之老年津貼3,731元，並與3名手
    足分擔扶養費用後，107年每月扶養費用應以2,950元【計算
    式：(15,529-3,731)÷4＝2,950】、108及109年則以2,997元
    為度【計算式：(15,719-3,731)÷4＝2,997】。是聲請人此期
    間扶養費用共計71,411元(計算式：2,950×11個月+2,997×13
    個月=71,411)。另聲請人生活必要費用部分，則以前揭最低
    生活費用標準計算，此期間共計375,166元(計算式：15,529
    ×11個月+15,719×13個月=375,166)。是可認債務人於聲請調
    解前2年內之可處分所得，扣除其扶養費、個人必要生活費
    用後，尚有餘額538,423元，而聲請人之債權人於清算結果
    ，普通債權人共獲分配75,109元，顯低於上開餘額，依消債
    條例第133條之規定，法院即應為不免責之裁定，是本件符
    合消債條例第133條本文所定應不免責之情形。另本院復查
    無聲請人有消債條例第134條所列各款應不免責事由，且債
    權人亦未另提出聲請人有何符合消債條例第134條各款所規
    定之事證供本院參酌，故應認聲請人並無消債條例第134條
    所定不免責事由之存在。
四、綜上所述，聲請人既有消債條例第133條本文所定不應免責
    之事由存在，復未經普通債權人全體同意其免責，揆諸首揭
    規定，本件應予聲請人不免責，爰裁定如主文。至法院為不
    免責之裁定確定後，聲請人繼續工作並清償債務，達消債條
    例第133條規定之數額，且各普通債權人受償額均達其應受
    分配額，或各普通債權人受償額均達其債權額之20％以上者
    ，依消債條例第141條或142條之規定，可再行聲請法院裁定
    免責，附此敘明。
中　　華　　民　　國　 111　　年　　5 　　月　　11　　日
              　　        民事庭　法　官　薛博仁
以上正本係照原本作成。
如不服本裁定，應於裁定送達後10日內，以書狀向本院提出抗告
，並繳納抗告費新臺幣1千元。
中　　華　　民　　國　 111　　年　　5 　　月　　11　　日
                    　　　      　書記官　郭南宏
附錄法條: 
消費者債務清理條例第141條第1項
債務人因第一百三十三條之情形，受不免責之裁定確定後，繼續
清償達該條規定之數額，且各普通債權人受償額均達其應受分配
額時，得聲請法院裁定免責。
消費者債務清理條例第142條
法院為不免責或撤銷免責之裁定確定後，債務人繼續清償債務，
而各普通債權人受償額均達其債權額之百分之二十以上者，法院
得依債務人之聲請裁定免責。
前條第三項規定，於債務人依前項規定繼續清償債務，準用之。
附表：
普通債權人 債權額 (新臺幣) 債權比率 清算程序受償金額 (新臺幣) 依第141條繼續清償可再聲請免責之數額 (新臺幣) 玉山商業銀行股份有限公司 77,111 1.45% 1,088 6,713 安泰商業銀行股份有限公司 1,604,840 30.15% 22,646 139,695 國泰世華商業銀行股份有限公司 747,090 14.04% 10,542 65,031 中國信託商業銀行股份有限公司 515,983 9.69% 7,281 44,914 聯邦商業銀行股份有限公司 944,808 17.75% 13,332 82,242 遠東國際商業銀行股份有限公司 1,052,096 19.77% 14,846 91,581 元大商業銀行股份有限公司 380,720 7.15% 5,374 33,138 合計 5,322,648 100% 75,109 463,314